【裁判字號】    98,交聲,2109
【裁判日期】    980630
【裁判案由】    違反道路交通管理處罰條例聲明異議
【裁判全文】
臺灣臺北地方法院交通事件裁定        98年度交聲字第2108號
                                    98年度交聲字第2109號
原處分機關  交通部公路總局臺北區監理所
異  議  人
即受處分人  甲○○
                    國民
上列異議人即受處分人因違反道路交通管理處罰條例案件，對於
臺北市交通事件裁決所中華民國98年6月8日所為之處分（原處分
案號：北市裁罰字第裁22－C00000000號、北市裁罰第裁22－C00
000000號），聲明異議，本院裁定如下：
    主  文
原處分均撤銷。
甲○○均不罰。
    理  由
一、按犯罪事實應依證據認定之，無證據不得認定犯罪事實，刑
    事訴訟法第154條第2項定有明文。次按法院受理有關交通事
    件，準用刑事訴訟法之規定，復為道路交通管理處罰條例第
    89條前段所明定，是最高法院76年臺上字第4986號判例所揭
    示：「認定犯罪事實所憑之證據，雖不以直接證據為限，間
    接證據亦包括在內，然而無論直接或間接證據，其為訴訟上
    之證明，須於通常一般之人均不致有所懷疑，而得確信其為
    真實之程度者，始得據為有罪之認定，倘其證明尚未達到此
    一程度，而有合理之懷疑存在時，事實審法院復已就其心證
    上理由予以闡述，敘明其如何無從為有罪之確信，因而為無
    罪之判決，尚不得任意指為違法」之意旨，亦即刑事訴訟法
    上法院認定事實之最重要原則之一即認定被告有罪，就該有
    罪事實不能有任何之合理懷疑存在之原則，於法院審理行為
    人違反道路交通管理處罰條例案件時，當有其適用。易言之
    ，法院於審理行為人違反道路交通管理處罰條例案件，於為
    事實之認定時，如就原處分機關所認定行為人違規之事實仍
    有合理之懷疑，而無法確信行為人確有該當於道路交通管理
    處罰條例各該處罰條文之構成要件事實時，即應依訴訟法上
    待證事實「倘有懷疑，則應從被告之利益作解釋」之證據法
    則，作對受處分人有利之認定。
二、原處分意旨略以：異議人即受處分人（下稱受處分人）甲○
    ○所有之車牌號碼BEF-896號重型機車（下稱系爭機車），
    於民國97年12月26日14時15分許，經不詳駕駛人，騎乘行經
    有行車管制號誌之臺北縣新店市○○路與明德路口時，明知
    其面對遵行方向之號誌係禁止車輛通行，不得超越停止線、
    進入路口或迴轉，竟不遵守該行車管制號誌之指示，逕自迴
    轉往新店方向行駛，適為執勤員警黃哲銘發覺，遂鳴笛示意
    受處分人駕駛之上開車輛靠邊停車接受稽查而欲掣單舉發，
    詎該駕駛人竟不聽從員警指示及指揮，拒絕停車接受稽查反
    加速逃逸，經員警當場記明該車之車牌號碼、駕駛人之性別
    等資料，逕行掣單舉發。嗣因受處分人之父親洪正德表示系
    爭機車雖為受處分人所有，但平日均由伊使用等情，原處分
    機關乃以洪正德有前開違規行為，依道路交通管理處罰條例
    第53條第1項、第60條第1項及第63條第1項第3款規定，裁處
    罰鍰1,800元、3,000元並記違規點數3點，洪正德不服，於
    法定異議期限內聲明異議，經本院以98年度交聲字第1671號
    、1672號裁定，撤銷上開處分，諭知洪正德不罰。原處分機
    關遂於98年6月8日，改對受處分人為相同裁罰內容之處分，
    受處分人不服，於法定異議期間內向本院聲明異議。
三、訊據受處分人堅決否認有何違反號誌闖紅燈及拒絕接受稽查
    而逃逸之違規事實，辯稱：系爭機車雖登記於伊名下，惟實
    際使用人為伊父親洪正德，且被舉發當日係由伊父親騎乘該
    輛機車至臺北市○○○路○段之工作場所並於同日上午6時許
    抵達，至同日下午4時才騎乘系爭機車返家，伊等二人於員
    警舉發時均在辦公處所正常上班，並未外出，亦未將系爭機
    車借與他人使用，伊或伊父親洪正德絕無裁決書上所載之違
    規行為，警員舉發有誤，為此聲明異議，請求撤銷原處分等
    語。
四、經查：
  (一)本件舉發通知單2紙（北縣警交大字第C00000000號、第C000
    00000號）上除記載「BEF-896」之車牌號碼及駕駛者為身穿
    黑白色橫條紋外套，戴黑白色星形符號安全帽之約20歲之男
    性外，並未記載車型、顏色等其他足資辨明、確保舉發正確
    性之資料。又證人即本件舉發員警黃哲銘固於本院調查時到
    庭具結證稱：伊當時擔任巡邏勤務，在明德路待轉區等紅綠
    燈時，看到一台重型機車從北新路迴轉往碧潭方向開去，伊
    就鳴警報器追之，當伊靠近該車時，有按喇叭，並用手勢指
    示駕駛人靠邊停車，但駕駛人沒有停下來，反而繼續往前騎
    ，伊追到中興路口時，因被其他車擋住而無法繼續追，當時
    伊有記下該重型機車之車牌號碼為BFE-896號，俟伊返所後
    ，以警政系統查詢，得知該車牌號碼所載之車身顏色與伊所
    見的那台車顏色相仿，且登記之車籍地址在臺北縣新店市○
    ○路，與當時駕駛人騎車逃逸之方向相符，故伊認為伊所查
    到的機車即為違規機車，遂逕行舉發等語（見本院98年6月2
    3日訊問筆錄第3頁）。然經本院再訊之證人黃哲銘所見之車
    牌號碼BFE-896號重型機車有無其他可資辨明之特徵時，證
    人黃哲銘僅證稱：伊印象中該車的顏色有銀色和藍色2部分
    ，底色的部分是銀色，但藍色部分已沒有印象在車身何處，
    當時伊沒有看見該機車的廠牌為何，但該機車的外型很像現
    在的山葉牌機車「勁戰」，外觀沒有很新也沒有很舊等語無
    誤，而比較卷附系爭機車照片3張及本院依職權自網際網路
    蒐尋列印之山葉牌「勁戰」機車照片3張可知，系爭車輛外
    觀老舊，有多處刮痕及修補，且其廠牌型號為三陽牌「Atti
    la」，與廠牌型號為山葉牌「勁戰」機車間，無論廠牌、外
    觀形狀、車尾煞車燈及方向燈之樣式，均炯然相異，亦與證
    人黃哲銘所證述當日所見機車沒有很新也沒有很舊之情不一
    ，再經本院提示卷附車號BFE-896號機車照片3張供證人黃哲
    銘辯識後，證人黃哲銘明確證稱該照片內之機車非伊當時所
    見之違規機車，伊當時所見之機車較新，二台款式亦不相同
    等語明確，堪認證人黃哲銘於舉發時所見之違規車輛，並非
    受處分人所有之車牌號碼BFE-896號重型機車至明。
  (二)再佐以證人黃哲銘於本院調查中亦證稱：當時的駕駛人比在
    庭之受處分人瘦，伊無法確認當時的駕駛人即為在庭之受處
    分人，且伊能確定在庭之證人洪正德非當時的駕駛人等語綦
    詳，足認當日為警目睹之違規駕駛者非受處分人或證人洪正
    德。況證人黃哲銘當日瞬間僅憑記憶記取該車之車號，是否
    有所誤認，或當日所目睹違規車輛所懸掛之車牌是否有經偽
    造、變造之情事，均屬可能。另受處分人父親曾於舉發當日
    上午5時許，騎乘系爭機車至臺北市○○○路○段之工作場所
    上班，並於同日上午6時許抵達，至同日下午4時才再騎乘系
    爭機車返家，期間均未將系爭機車駛出，或借與他人使用等
    情，業據證人即受處分人父親洪正德於本院調查時證述歷歷
    ，而受處分人於97年12月26日當日，係正常上下班，出勤刷
    卡時間為上午8時18分至下午5時36分乙情，有受處分人所提
    出之杭特電子股份有限公司98年6月4日函文1紙存卷可考（
    見本院卷第6頁），堪認受處分人上開所辯，尚非無稽。
五、綜上所述，本件尚無積極證據證明受處分人所有之系爭機車
    ，於97年12月26日14時15分許，有行經有號誌管制之交叉路
    口闖紅燈及經執勤員警當場攔停，拒絕停車接受稽查而逃逸
    之違規行為，原處分機關遽對受處分人為前開裁決處罰，即
    難認為允當。本件受處分人之異議為有理由，應由本院將原
    處分均撤銷，改諭知受處分人均不罰，以資適法。
據上論斷，依道路交通案件處理辦法第20條前段，裁定如主文。
中    華    民    國    98    年    6     月   30     日
                  交通法庭    法  官  謝昀璉
上正本證明與原本無異。
如不服本裁定，應於裁定送達後5 日內向本院提出抗告狀。
                              書記官  鄭雅文
中    華    民    國    98    年    7     月    2     日


司法院資訊處製作；財團法人民間司法改革基金會備份。
